最高法院刑事判決　　　　　　　　　 111年度台上字第3852號
上　訴　人　唐琬柔


上列上訴人因過失致人於死案件，不服臺灣高等法院臺中分院中
華民國111年5月19日第二審判決（111年度交上訴字第650號，起
訴案號：臺灣彰化地方檢察署110 年度偵字第6408號），提起上
訴，本院判決如下：
    主  文
上訴駁回。
    理  由
一、按刑事訴訟法第377 條規定，上訴於第三審法院，非以判決
    違背法令為理由，不得為之。是提起第三審上訴，應以原判
    決違背法令為理由，係屬法定要件。如果上訴理由書狀並未
    依據卷內訴訟資料，具體指摘原判決不適用何種法則或如何
    適用不當，或所指摘原判決違法情事，顯與法律規定得為第
    三審上訴理由之違法情形，不相適合時，均應認其上訴為違
    背法律上之程式，予以駁回。本件經原審審理結果，認上訴
    人唐琬柔有原判決事實欄所載犯行，因而維持第一審論以上
    訴人犯過失致人於死罪，處有期徒刑7 月之判決，駁回上訴
    人在第二審之上訴。已詳敘其調查、取捨證據之結果及憑以
    認定犯罪事實之得心證理由。從形式上觀察，並無足以影響
    判決結果之違法情形存在。
二、上訴人上訴意旨略稱：
  ㈠自偵查迄今上訴人並未逃避責任，已切身反省錯誤，素行良
    好，僅係一時失慮，經本次追訴已足資警惕，參酌本院77年
    度第11次刑事庭會議決議㈠意旨及105年度台上字第388號判
    決意旨，基於覆審制之直接審理主義及言詞辯論主義精神，
    與「認罪的量刑減讓」法理，上訴人就所涉罪名均坦承，且
    本案經交通部公路總局臺中區監理所彰化縣區車輛行車事故
    鑑定會之鑑定及交通部公路總局車輛行車事故鑑定覆議會之
    覆議，均認「被害人係肇事主因，被告為肇事次因」，是就
    車禍事故發生，被害人亦屬有責。上訴人仍就讀○○，平日
    半工半讀，願意將全部積蓄拿出促成和解，已表現相當誠意
    ，依同類民事判決及被害人應負擔之過失比例，上訴人提出
    新臺幣（下同）420 萬元（含強制險）為和解條件，希望對
    告訴人（即被害人之妻賴李素雲）有所協助及請求諒解之心
    態，實為懇切；然告訴人於調解時請求300 萬元（不含強制
    險），其後要求500 萬元，實已超過上訴人所能負擔的數額
    ，經多次商談仍無法和解，顯非可歸責於上訴人，原審雖執
    此為上訴人量刑加重之標準，但仍可見上訴人於案發後竭力
    求得被害人家屬原諒付出最大努力，雖未得被害人家屬肯認
    ，確有情可憫恕之事，客觀上已足引起一般同情，如處以 7
    個月有期徒刑，仍屬情輕法重，應有刑法第59條適用，原判
    決未予適用，有判決不適用法則之不當。
  ㈡原判決記載：「本院再次勘驗本件案發時之監視器錄影，可
    知本案被告駕駛自用小貨車行經無號誌交岔路口時，速度非
    慢，且明顯無視前方路口其他車輛之狀態而肇事，被告罔顧
    一般用路人安全之心態，實屬可議」等語。但本案經鑑定及
    覆議均未認定上訴人有超速情事，原判決於無科學證據可佐
    之情況下，逕認上訴人當時「速度非慢」，且明顯無視前方
    路口其他車輛之狀態等語，有違前開鑑定機關之認定，卻未
    說明不採之理由，有判決不載理由或所載理由矛盾之違法，
    請撤銷原判決，發回更審等語。
三、惟按刑之量定，屬法院得依職權自由裁量之事項，如於量刑
    時，已以行為人之責任為基礎，並斟酌刑法第57條各款所列
    一切情狀，在法定刑度之內予以裁量，又未濫用其職權，所
    量之刑亦無違公平、比例及罪刑相當等量刑原則者，即不得
    遽指為違法。原判決就上訴人犯行依刑法第62條前段自首規
    定減輕其刑後，以其責任為基礎，具體審酌刑法第57條科刑
    標準等一切情狀，在罪責原則下適正行使其量刑之裁量權，
    並於理由敘明如何維持第一審所審酌上訴人本應善盡道路交
    通安全規則所規定之注意義務，遵守交通安全規則，以保障
    用路人之行車安全，然其駕駛自用小貨車，行經無號誌之交
    岔路口時，疏未注意減速慢行，因而發生本件交通事故，致
    被害人死亡，令被害人家屬承受喪失至親之傷痛，行為實屬
    不該；惟念其前無前案紀錄，素行良好，且犯後坦認犯行，
    態度尚可；再考量上訴人本案之過失情節輕重、所生損害程
    度，兼衡其自述目前就讀○○○年級、半工半讀、從事○○
    ○○工作，未婚無子女，平常賺的錢供自己開銷，父母有工
    作，沒有需要扶養的對象之家庭經濟狀況，及迄今仍尚未與
    被害人家屬達成和解，賠償其等損害等一切情狀，量處有期
    徒刑7 月，並無過重之處等旨。另對於上訴人所辯如其提起
    第三審上訴之理由，如何不足採為量刑有利之認定，亦逐一
    剖析說明理由（見原判決第5至9頁）。核屬原審量刑職權之
    適法行使，並無不合。又刑法第59條之酌量減輕其刑，必須
    犯罪另有特殊之原因與環境，在客觀上足以引起一般同情，
    認為即使予以宣告法定最低度刑期尤嫌過重者，始有其適用
    。此所謂法定最低度刑，固包括法定最低本刑；惟遇有其他
    法定減輕之事由者，則應係指適用其他法定減輕事由減輕後
    之最低度刑而言。倘被告別有其他法定減輕事由者，應先適
    用法定減輕事由減輕其刑後，猶認其犯罪之情狀顯可憫恕，
    即使科以該減輕後之最低度刑仍嫌過重者，始得適用刑法第
    59條規定酌量減輕其刑。此項犯罪情狀是否顯可憫恕而酌量
    減輕其刑之認定，屬事實審法院得依職權自由裁量之事項，
    自非許當事人逕憑己意，指稱法院未依刑法第59條酌減其刑
    ，即有判決不適用法則之違法。原判決依審理結果，認無犯
    罪情狀顯可憫恕、科以最低度刑仍嫌過重之情事，而未依前
    述規定酌減其刑，並無不適用法則之違法。上訴意旨㈠指摘
    原判決有不適用法則之違法，係對原判決裁量權之適法行使
    ，任為指摘，並非合法之第三審上訴理由。
四、原審民國111年4月12日準備程序，受命法官勘驗卷附監視器
    錄影光碟，勘驗結果：「被害人騎乘機車的速度不快。
    被害人行駛至路口有剎車。依照兩車相對位置，被告的行
    駛速度顯然較被害人之速度快。以擷圖方式擷取畫面如附
    件所示。」經受命法官詢以：「對於此部分勘驗結果，有何
    意見？」檢察官、上訴人及其辯護人均答：「沒有意見」，
    有原審上開期日勘驗筆錄及準備程序筆錄可稽（見原審卷第
    79、80頁）。原判決載敘上訴人駕駛自用小貨車行經無號誌
    交岔路口時，速度非慢等旨，與上開勘驗筆錄之內容並無不
    合，且並未認定上訴人駕駛自用小貨車有超速行為。上訴意
    旨㈡指摘原判決有判決不載理由或所載理由矛盾之違法，係
    對原判決之認定或說明有所誤會，並非適法之第三審上訴理
    由。
五、綜上及其餘上訴意旨，係就屬原審量刑職權之適法行使，徒
    以自己說詞，任意指為違法，並未依據卷內訴訟資料具體指
    摘原判決有如何不適用法則或適用法則不當之情形，難認已
    符合首揭法定之上訴要件，應認其上訴為違背法律上之程式
    ，予以駁回
據上論結，應依刑事訴訟法第395條前段，判決如主文。
中    華    民    國   111    年    9     月    22    日
                  刑事第二庭審判長法  官  林  勤  純  
                                  法  官  王  梅  英  
                                  法  官  李  釱  任  
                                  法  官  吳  秋  宏  
                                  法  官  黃  斯  偉  
本件正本證明與原本無異
                                  書記官
中    華    民    國   111    年    9     月    26    日